臺灣臺中地方法院民事裁定　九十一年度司字第二八二號
　　聲　請　人　甲○○
右當事人間聲請命令開始特別清算事件，本院裁定如左：
    主      文
聲請駁回。
聲請程序費用由聲請人負擔。
    理      由
一、本件聲請意旨略以：新興造林股份有限公司（下稱新興公司）於民國（下同）六十八年
    四月二十九日至七十七年四月二十八日計九年向埔里林區管理處（林務局南投林管處）
    租國有林地造林，因期限屆滿，出租人不即表示反對視為不定期租賃，而於七十二年九
    月十日上開承租標的十甲造林地讓渡給聲請人，因讓渡人王主楠並未辦理股東登記，由
    新興公司保證債權屬實，於是聲請於七十二年九月十五日向埔里林管處函查公司改組應
    辦之手續與新興公司之現況，但新興公司並未依函釋辦理。後新興公司因公司法第十條
    第一項第一款之事由，經經濟部函令解散（七十四年三月十一日），至今已逾十七年未
    依法進行清算程序，又查其法定代理人林楊素英，已於七十八年十二月七日死亡，但未
    辦理變更登記，人事已發生巨變。鑑於右揭事由，聲請人於八十七年八月十日起至八十
    九年一月五日止，向本院及臺灣高等法院臺中分院聲請清算程序均遭駁回。又新興公司
    押於八十二年三月十一日被詹木潭，以侵占偽造文書使公務登載不實方式，違法續約當
    時新興公司已經主管機關命令解散，法定代理人已死亡，且詎續約日期逾八年。綜上所
    述，新興公司清算之實行發生顯著障礙，請依債權人或依職權命令相對人開始特別清算
    程序等語。
二、按清算之實行發生顯著障礙時，法院依債權人或清算人或股東之聲請或依職權，得命令
    公司開始特別清算；公司負債超過資產有不實之嫌疑者亦同。但其聲請，以清算人為限
    。公司法第三百三十五條第一項定有明文。經查：本件聲請人並非主張新興公司負債超
    過資產有不實之嫌疑，而以清算人之身分提出聲請，觀之其聲請狀甚明。而以清算之實
    行發生顯著障礙之理由，聲請命令開始特別清算程者，以已進行普通清算程序之實行，
    因故發生顯著障礙為要件，苟未進行普通清算程序，自無命令進行特別清算程序可言，
    是公司經解散後，自不得逕行開始特別清算程序，本件新興公司於解散後並未進行普通
    清算程序等情，業據聲請人陳明在卷（詳見聲請狀），復有本院民事庭查詢簡覆須一紙
    及案件資料四紙附卷可參，新興公司既未經普通清算程序，即不能逕行開始特別清算程
    序，是聲請人所提之本件聲請，於法不合，不應准許，應予駁回。
三、依非訟事件法第八條第一項，裁定如主文。
中　　　華　　　民　　　國　　  九十一　　  年　　 十一　　 月　　  十五　　  日
~B臺灣臺中地方法院民事第四庭
~B　　法　官　李國增
右為正本係照原本作成。
本件不得聲明不服。
中　　　華　　　民　　　國　　  九十一　　  年　　 十一　　 月　　  十五　　  日
~B法院書記官
